【裁判字號】    98,重上,521
【裁判日期】    990920
【裁判案由】    拆屋還地等
【裁判全文】
臺灣高等法院民事判決                 98年度重上字第521號
上  訴  人  乙○○
訴訟代理人  徐揆智律師
            林幸慧律師
被上訴人    國立臺北教育大學
法定代理人  甲○○
訴訟代理人  周立仁律師
上列當事人間請求拆屋還地事件，上訴人對於中華民國98年6月8
日臺灣臺北地方法院96年度訴字第6915號第一審判決提起上訴，
本院於民國99年9月6日言詞辯論終結，判決如下：
    主  文
上訴駁回。
第二審訴訟費用均由上訴人負擔。
    事實及理由
壹、程序部分：
    按訴狀送達後，原告不得將原訴變更或追加他訴。但請求之
    基礎事實同一，以及擴張或減縮應受判決事項之聲明者，不
    在此限，民事訴訟法第255條第1項第2款及第3款定有明文。
    又不變更訴訟標的，而補充或更正事實上或法律上之陳述者
    ，非為訴之變更或追加。同法第256條亦有明文。查被上訴
    人於原審起訴時原聲明：(一)上訴人應將座落臺北市○○區○
    ○段1小段591-3地號土地(下稱系爭591-3地號土地)上建物
    拆除並將土地返還被上訴人，及自民國(下同)91年8月1日起
    至無權占用土地返還被上訴人之日止，按月給付被上訴人新
    臺幣（下同）3,900元。(二)上訴人應將門牌號碼臺北市○○
    路○段21巷20號房屋(下稱系爭房屋)遷讓返還被上訴人，及
    自92年8月23日起至房屋遷讓返還被上訴人之日止，按月給
    付被上訴人3,900元。(三)願供擔保，請准宣告假執行（見原
    審卷第5頁）。嗣因占用土地位置及面積經臺北市大安地政
    事務所測量繪製土地複丈成果圖，以及上訴人辯稱其有系爭
    房屋所有權，被上訴人乃於原審97年5月5日變更聲明為：(一)
    上訴人應將座落臺北市○○區○○段1小段573地號土地(下
    稱系爭573地號土地)上之系爭房屋如97年3月24日臺北市大
    安地政事務所土地複丈成果圖所示Ａ部分面積44平方公尺建
    物拆除，且將其無權占用上開土地返還被上訴人，及自92年
    5 月6日起至無權占用土地返還被上訴人之日止，按月給付
    被上訴人1萬7,160元。(二)上訴人應將系爭591-3地號土地上
    未編門牌之木造鐵皮屋(下稱系爭鐵皮屋)如97年3月24日臺
    北市大安地政事務所土地複丈成果圖所示Ｂ部分面積19平方
    公尺建物拆除，且將其無權占用上開土地返還被上訴人，及
    自91年8月1日起至無權占用土地返還被上訴人之日止，按月
    給付被上訴人7,410元。(三)願供擔保，請准宣告假執行（見
    原審卷第80頁）。又占用土地位置及面積復經內政部國土測
    繪中心測量繪製如原判決附圖所示，被上訴人乃於97年9月
    29日具狀更正聲明為：(一)上訴人應將系爭573地號土地之系
    爭房屋如附圖所示甲區域面積45平方公尺建物拆除，將無權
    占用上開土地返還被上訴人，及自92年5月1日起至無權占用
    土地返還被上訴人之日止，按月給付被上訴人1萬7,550元。
    (二)上訴人應將系爭591-3地號土地上之系爭鐵皮屋如附圖所
    示乙區域面積19平方公尺建物拆除，且將其無權占用上開土
    地返還被上訴人，及自91年8月1日起至無權占用土地返還被
    上訴人之日止，按月給付被上訴人7,410元。(三)願供擔保，
    請准宣告假執行（見原審卷第126頁）。最後因計算相當租
    金之不當得利金額有異動，被上訴人復於98年3月2日具狀變
    更聲明為：(一)上訴人應將系爭573地號土地之系爭房屋如附
    圖所示甲區域面積45平方公尺建物拆除，且將其無權占用上
    開土地返還於被上訴人，並應給付105萬3,000元及自97年5
    月6日起至清償日止，按年息5%計算之利息；並自97年5月6
    日起至前開無權占用土地返還被上訴人之日止，按月給付被
    上訴人1萬7,550元。(二)上訴人應將系爭591-3地號土地上之
    系爭鐵皮屋如附圖所示乙區域面積19平方公尺建物拆除，且
    將其無權占用上開土地返還於被上訴人，並應給付44萬4,60
    0元及自96年9月11日起至清償日止，按年息5%計算之利息；
    並自96年9月11日起至無權占用之土地返還被上訴人之日止
    ，按月給付被上訴人7,410元。(三)願供擔保，請准宣告假執
    行。（見原審卷第191頁）。綜上，有關變更占用土地位置
    及面積部分，屬補充或更正事實上之陳述，有關變更不當得
    利金額，屬擴張應受判決事項之聲明，再追加上訴人應將系
    爭573地號土地之系爭建物拆除，且將其無權占用上開土地
    返還部分，為基於同一基礎事實所為訴之追加，依前揭規定
    ，均應予准許，合先敘明。
貳、實體部分：
一、被上訴人主張：
(一)上訴人於伊所經管之系爭573地號土地，搭蓋系爭房屋，占
    用面積45平方公尺，並於系爭591-3地號土地上搭蓋系爭鐵
    皮屋，占用面積19平方公尺。伊曾多次催請上訴人遷出拆除
    返還土地，上訴人均置而不理。上訴人無權占用系爭土地，
    受有使用土地之利益，致伊受有損害，該項利益依性質無法
    返還，自得請求上訴人償還相當於租金之價額。系爭573地
    號土地自92年度起公告地價每平方公尺4萬6,800元，依土地
    法第97條規定，上訴人占用面積45平方公尺，從伊於97年5
    月5日準備書狀請求返還之日起往前回溯5年之相當租金損失
    為105萬3,000元，及自97年5月6日起至拆除系爭房屋將無權
    占用土地返還伊之日止，按月應賠償伊相當租金之損失（或
    不當得利）為1萬7,550元。系爭593-1地號土地自89年度起
    公告地價每平方公尺4萬6,800元，上訴人占用土地面積19平
    方公尺，上訴人自起訴狀繕本送達即96年9月10日起往前回
    溯5年之相當租金損失為44萬4,600元，則上訴人自96年9月1
    1日起至拆除系爭鐵皮屋將無權占用土地返還伊之日止，按
    月賠償伊相當租金之損失（或不當得利）為7,410元。
(二)上訴人無權占用系爭土地，伊為管理及使用機關依法有請求
    上訴人返還之權利。原法院另案93年度訴字第545號拆屋還
    地事件（下稱前案）中，伊請求該案上訴人等人應將坐落系
    爭573地號土地上，門牌號碼臺北市○○路○段31之4號，面
    積55平方公尺房屋拆除，以及面積分別為12平方公尺之雨遮
    及13平方公尺之臨時建物拆除，並將上述78平方公尺土地遷
    讓返還伊。前案與本件訴之聲明不同，本件與前案既非同一
    事件，自不為前案之既判力所及。原判決命上訴人拆屋還地
    及相當於租金之損害給付之判決，尚無不合。爰於本院答辯
    聲明：上訴駁回。
二、上訴人則辯以：
(一)系爭573、591-3地號土地之所有權人為中華民國，被上訴人
    僅為管理者，無主張所有權請求拆屋交還土地之地位。被上
    訴人曾對伊就系爭房屋請求拆屋還地，經原法院93年度訴字
    第545號、本院94年度重上字第51號、最高法院94年度臺上
    字第1492號確定判決應予拆除在案，有一事不再理原則之適
    用。伊並無任何建物占用系爭土地，惟大安地政事務所之土
    地複丈成果圖及內政部國土測繪中心製作之鑑定圖，均未比
    對67年全國土地重測前之原始地籍資料，致測量結果發生誤
    差，使系爭房屋於測量結果上產生偏移及相鄰地號之土地有
    經界錯誤之情形發生。再系爭573地號土地基地之使用權利
    ，係伊於61年9月17日自訴外人楊五、楊新煒、楊張卻等人
    受讓而來，該三人明確表示有合法權源，從而伊繼受合法權
    源而興建房屋。
(二)附圖及內政部國土測繪中心98年12月30日所繪製之鑑定圖，
    均以錯誤之都市計畫圖為底圖，誤將590地號土地劃在圍牆
    外。圍牆外之土地是591-3地號，產權屬大安區衛生所，不
    屬被上訴人，被上訴人無權主張拆屋。原審判決既有錯誤，
    無可維持，爰提起上訴，並於本院上訴聲明：(一)原判決不利
    於上訴人部分廢棄。(二)上開廢棄部分，被上訴人第一審之訴
    及假執行之聲請均駁回。
三、原審判決：
    上訴人應將坐落臺北市○○區○○段1小段573號土地上，門
    牌號碼為臺北市○○路○段21巷20號如附圖所示甲部分，面
    積為45平方公尺之建物拆除，將土地騰空返還被上訴人。上
    訴人應將坐落臺北市○○區○○段1小段591之3號土地上，
    未編門牌之木造鐵皮屋如附圖所示乙部分，面積為19平方公
    尺之建物拆除，並將土地騰空返還被上訴人。
    上訴人應給付被上訴人59萬9,040元，其中42萬1,200元部分
    ，自97年5月6日起至清償日止按年息5%計算之利息；暨其中
    17萬7,840元部分，自96年9月11日起至清償日止按年息5%計
    算之利息。並應自97年5月6日起至騰空返還第一項土地之日
    止，按月給付被上訴人7,020元。及應自96年9月11日起至騰
    空返還第二項土地之日止，按月給付被上訴人2,964元。並
    就被上訴人勝訴部分，為准免假執行之宣告，而駁回被上訴
    人其餘之請求，被上訴人就其敗訴部分未據不服。
四、本件依民事訴訟法第463條準用第270條之1第1項第3款規定
    協議簡化爭點，兩造同意簡化爭點如下：
(一)兩造不爭執事項：(見本院卷第88頁背面，98年10月15日準
    備程序筆錄)
  1.系爭573、591-3地號土地均為中華民國所有，被上訴人為管
    理機關。
  2.附圖所示之系爭房屋及鐵皮屋均為上訴人所有。
    以上事實為兩造所不爭執，並有土地登記謄本、鑑定書及鑑
    定圖等在卷可稽（見原審卷第8頁、第12頁、本院卷第170至
    171頁、第174頁），堪認為真實。
(二)兩造爭執事項：(見同上筆錄)
  1.被上訴人得否以其名義提起本件訴訟？
  2.本件與前案即原法院93年度訴字第545號拆屋還地事件，是
    否為同一事件？
  3.上訴人有無占有系爭573、591-3地號土地之合法權源？
  4.被上訴人請求上訴人給付相當於租金之不當得利，該如何計
    算？
五、關於被上訴人得否以其名義提起本件訴訟？
    按國有財產撥給各地國家機關使用，名義上雖仍屬國有，實
    際上即為使用機關行使所有人之權利，故本院對於是類財產
    ，向准由管領機關起訴代國家主張所有權人之權利(最高法
    院29年上字第1061號判例意旨參照)。經查系爭土地係屬國
    有，被上訴人為管理機關，已如前述，惟被上訴人本於管理
    人之地位，行使民法第767條之物上請求權，本即為基於管
    理之目的所為之合理行使權利行為，自無另由國家提起本件
    訴訟之必要，否則國家委由被上訴人管理之目的即無從實現
    ，是被上訴人本於管理人之地位提起本件訴訟，即非法所不
    許。
六、關於本件與前案即原法院93年度訴字第545號拆屋還地事件
    ，是否為同一事件？
(一)按訴訟法上所謂一事不再理之原則，乃指同一事件已有確定
    之終局判決者而言，其所謂同一事件，必同一當事人就同一
    法律關係而為同一之請求，若此三者有一不同，即不得謂為
    同一事件，自不受確定判決之拘束(最高法院19年上字第278
    號判例要旨參照)，是關於前後起訴之案件是否為同一案件
    ，應依當事人、訴之聲明及訴訟標的三個訴之要素定之。
(二)經查原法院前案即93年度訴字第545號拆屋還地事件中，該
    案被上訴人雖與本案相同，亦主張其為土地所有權人依民法
    第767條規定，請求該案上訴人林鐘文、林朝信、林紹雄、
    林美玲及乙○○應將坐落系爭573地號土地，門牌號碼臺北
    市○○路○段31之4號，面積55平方公尺房屋拆除，以及面積
    分別為12平方公尺之雨遮及13平方公尺之臨時建物拆除，並
    將上述78平方公尺土地遷讓返還被上訴人。而前案訴之聲明
    係請求拆除臺北市○○路○段31之4號房屋，並請求返還系爭
    建物所在之土地予被上訴人，此經原審調閱前揭案號查核屬
    實，並有判決書內容在卷可參(見原審院卷第63-74頁)，本
    件則是被上訴人依土地所有權請求上訴人乙○○拆除系爭房
    屋及鐵皮屋並占用土地返還予被上訴人，兩案訴之聲明不同
    ，且被上訴人依不當得利之規定請求給付相當於租金之不當
    得利，未據前案判斷，本件與前案既非同一事件，自不為前
    案之既判力所及，上訴人所辯，自不足採。
七、關於上訴人有無占有系爭土地之合法權源？
(一)經查系爭土地上搭建有如附圖所示甲面積45平方公尺之系爭
    房屋，以及乙面積19平方公尺之系爭鐵皮屋，均為上訴人所
    有，業經原審及本院至現場勘驗屬實，且有臺北市大安地政
    事務所函及土地複丈成果圖、內政部國土測繪中心函及鑑定
    書檢附之鑑定圖（即附圖）、臺北市政府地政處土地開發總
    隊函及鑑定書檢附之鑑定圖在卷可按（見原審卷第41、42、
    46、47、91、92、95-98頁、本院卷第104-107頁、第111-1
    14頁、第130頁、第166-174頁），上訴人雖一再以大安地政
    事務所之土地複丈成果圖、內政部國土測繪中心製作之鑑定
    圖及臺北市政府地政處土地開發總隊之鑑定圖，均未比對全
    國重測前之地籍圖，致測量結果有誤云云置辯；惟查：
  1.依內政部國土測繪中心97年7月31日函文及鑑定書內容所載(
    見原審卷第95-97頁)，本案係使用精密電子測距經緯儀，在
    系爭土地附近檢測臺北市大安地政事務所測設之圖根點，經
    檢核合格後，施測圖根測量，並經計算檢查閉合後，作為該
    測區之控制點，而後以各圖根點為基點，用上列儀器分別施
    測系爭土地及附近界址點，並計算界址點之坐標值輸入電腦
    ，以自然繪圖儀展繪於鑑測原圖上（同地籍圖比例尺1/500
    ），然後依據臺北市大安地政事務所辦理之圖解地籍圖數值
    化成果，地籍調查表、宗地資料等，展繪本案有關土地地籍
    圖經界線，與前項成果核對檢核後，測定於鑑測原圖上，作
    成鑑定圖，其鑑定結果自足堪採信。
  2.另原審向內政部國土測繪中心函詢：其依據臺北市大安地政
    事務所辦理之圖解地籍圖數值化成果，地籍調查表、宗地資
    料等為依據之理由為何？經內政部國土測繪中心於98年4 月
    3日函覆：土地複丈圖之調製，應依下列規定辦理：一、依
    地籍圖或圖解地籍圖數值化成果調製土地複丈圖時，應將其
    鄰接四週適當範圍內之經界線及附近圖根點，精密移繪或繪
    製於圖紙上，並應將界線之彎曲、鄰接圖廓線及圖面折縐破
    損等情形繪明之。二、土地複丈圖調製後，應經核對地籍圖
    、原有土地複丈圖及地籍調查表無誤後，始得辦理複丈。…
    …為地籍測量實施規則第239條所明訂等語（見原審卷第203
    頁）。本院復依上訴人之請求函請內政部國土測繪中心依重
    測前地籍圖為底圖，測量系爭房屋及相鄰建物(測定滴水位
    置)及實地舊有圍牆位置。並就重測後地籍圖為底圖，標示
    上述位置及面積，並套繪與上述相關地號之重測前地籍線，
    以不同顏色標示。經該中心測量後，函送之鑑定圖亦稱：「
    二、本案係使用精密電子測距經緯儀，在系爭土地附近檢測
    臺北市大安地政事務所測設之圖根點，經檢核合格後為作為
    該測區之控制點，然後以各圖根點為基點，用上列儀器分別
    施測系爭土地及附近界址點，並計算界址點之坐標值輸入電
    腦，以自動繪圖儀展繪於鑑測原圖上(同重測前地籍圖比例
    尺1/1200及重測後地籍圖比例尺1/500)，然後依據臺北市大
    安地政事務所保管之重測前地籍圖資料等，謄、展繪本案有
    關土地地籍圖經界線，與前項成果核對後測定於鑑測原圖上
    ，作成鑑定圖。三、本案鑑定結果說明詳見下列：(一)圖示
    ○小圓圈係圖根點位置。(二)圖示一黑色實線係地籍圖經界
    線。(三)圖示一藍色實線係重測前地籍圖經界線。(四) 圖
    示著黃色區域，係臺北市○○路○段21巷20號建物位置，其
    面積為67平方公尺。(五)圖示著綠色區域，係臺北辛亥路三
    段21巷20號相鄰建物位置，其面積為60平方公尺。(六)圖示
    A--B--C--D--E--F--G--H連接紅色虛線，係舊有圍牆位置。
    四、本案鑑定圖係依據鑑測原圖調製後影印，如有伸縮，應
    以鑑測原圖實測界址為準。」等語(見本院卷第112-114 頁)
    ，故國土測繪中心依上開規定辦理鑑測，其程序並無不妥。
  3.本院再依上訴人之請求，再度函請臺北市政府地政處土地開
    總隊依67年重測前地籍圖為底圖，同為上述之測量，測量結
    果，上訴人之系爭房屋及鐵皮屋亦確有占用被上訴人之系爭
    573、593-1地號土地(見本院卷第169-174頁)。
  4.況查土地法第46條之1至第46條之3執行要點第9點固規定：
    「司法機關受理經界訴訟事件，囑託地政機關以原地籍圖施
    測者，地政機關應予受理。」惟本件訴訟為拆屋還地，非為
    經界訴訟，且依同要點第16點：「重測地籍圖經公告期滿確
    定後，原地籍圖即停止使用」之規定可知，系爭土地既已完
    成地籍圖重測，且經原審及本院上開履勘及測量結果，並無
    上訴人所稱情形，是上訴人一再空言否認原審及本院之調查
    結果，屢以原始地籍圖為據並請求再勘測調查云云，尚非可
    取。
(二)又上訴人雖辯稱：系爭573地號土地基地之使用權利，係伊
    於61年9月17日自訴外人楊五、楊新煒、楊張卻等人受讓而
    來云云；並舉楊五、楊新煒、楊張卻出具聲明書附卷為證（
    見本院卷第75頁），然觀諸該證明書內容為：「茲有下內埔
    115番地，原楊君等耕作，今願將地上物讓度與乙○○先生
    耕作，詞後由乙○○先生之權利，楊君等無權利，特此聲明
    。」等文字（見原審卷第75頁），僅能表示楊五、楊新煒、
    楊張卻等人將地上物讓予給上訴人耕作，惟並未說明上開三
    人使用系爭土地合法權源為何，故上訴人執此辯稱其占有系
    爭土地有合法權源，顯不足採。
(三)末按所有人對無權占有或侵害其所有物者，得請求返還之，
    對於妨害其所有權者，得請求除去之，民法第767條定有明
    文。上訴人為附圖所示土地上系爭房屋及鐵皮屋所有權人，
    為兩造所不爭，已如上述，上訴人既未能證明其有使用系爭
    土地之合法權源，則被上訴人本於民法第767條規定，請求
    上訴人拆除如附圖甲、乙所示之房屋及鐵皮屋，並將占用之
    土地返還被上訴人，即屬正當，應予准許。至於原審及本院
    數次履勘測量結果，關於上訴人所占有之面積，臺北市政府
    地政處土地開發總隊測量之面積雖與內政部國土測繪中心兩
    次測量結果略有差異，惟被上訴人主張：就占有面積之計算
    ，應以內政部國土測繪中心所測繪為可採等語，上訴人則均
    否認上開各單位之歷次測量結果，經本院審酌上開鑑定書所
    載內容認應以內政部國土測繪中心於原審與本院審理中兩次
    測量所測繪之面積為本件上訴人占有系爭573、593-1地號土
    地面積之計算標準。
八、關於被上訴人請求上訴人給付相當於租金之不當得利，該如
    何計算？
(一)按無法律上之原因而受有利益，致他人受有損害者，應返還
    其利益，民法第179條定有明文。依不當得利之法則請求返
    還不當得利，以無法律上之原因而受有利益，致他人受有損
    害為要件，故其得請求返還之範圍，應以對方所受之利益為
    度，非以請求人所受損害若干為準，無權占有他人土地，可
    能獲得相當於租金之利益為社會通常之觀念(最高法院61年
    臺上字第1695判例意旨參照)。本件上訴人無權占有系爭土
    地已如前述，被上訴人自得依據不當得利之法律關係訴請上
    訴人給付致被上訴人受有相當於租金之損害。
(二)次按利息、紅利、租金、贍養費、退職金及其他1年或不及1
    年之定期給付債權，其各期給付請求權，因5年間不行使而
    消滅，民法第126條定有明文。又城市地方房屋之租金，以
    不超過土地及其建築物申報總價年息10%為限，土地法第97
    條第1項定有明文。所謂土地之總價額，係指法定地價而言
    ，土地所有權人依土地法所申報之地價為法定地價；公有土
    地以公告地價為申報地價，免予申報；建築物價額依該管市
    、縣地政機關估定之價額，土地法第148條、同法施行細則
    第25條、平均地權條例第16條前段分別定有明文。查系爭房
    屋及鐵皮屋所坐落之基地即系爭573、591-3地號土地，被上
    訴人權利範圍均為1分之1，系爭573、591-3地號土地，自89
    年起之公告地價均為每平方公尺46,800元，有被上訴人提出
    之臺北市公告土地現值及公告地價查詢系統在卷可稽（見原
    審卷第14-24頁），又系爭房屋、鐵皮屋占有上開土地面積
    分別為45及19平方公尺，被上訴人依土地法第97條第1項規
    定，請求按年息10%計算相當租金之損害，經查系爭房屋及
    鐵皮屋所坐落雖位於市區○○地段，附近生活機能便利，惟
    系爭房屋及鐵皮屋之屋況均為老舊，經原審及本院至現場勘
    驗查明，依上開各情認為被上訴人請求尚屬過高，應以年息
    4%計算為適當。依此計算，每年損害為119,808元｛46, 800
    元×（45＋19）平方公尺×4%＝119,808元｝，五年則為599
    ,040元（119,808×5＝599,040），被上訴人就系爭房屋每
    月損害為7,020元（46,800元×45平方公尺×4%÷12＝7,020
    ），5年損害則為421,200元（7,020×12×5＝421,200），
    則被上訴人請求上訴人給付自97年5月5日當庭提出民事準備
    書狀繕本送達翌日回溯五年之相當租金之損害及自該準備書
    狀繕本送達翌日(97年5月5日送達，見原審卷第82頁)即97年
    5月6日起算之法定遲延利息，並請求上訴人應自該準備書狀
    繕本送達翌日起即97年5月6日起至遷讓房屋之日止，按月給
    付被上訴人7,020元，另系爭鐵皮屋每月損害為2,964元（46
    ,800元×19平方公尺×4%÷12＝2,964），5年損害則為177,
    840元（2,964元×12×5＝177,840），則被上訴人請求上訴
    人給付自起訴狀繕本送達翌日回溯五年之相當租金之損害及
    自起訴狀繕本送達翌日即96年9月11日起算之法定遲延利息
    ，並請求上訴人應自起訴狀繕本送達翌日(96年9月10日送達
    ，見原審卷第104、105頁)起即96年9月11日起至遷讓房屋之
    日止，按月給付被上訴人2,964元，即屬有據，逾此部分之
    請求，尚屬無據(被上訴人此敗訴部分，未據上訴)。
九、綜上所述，被上訴人依民法第767條、第179條，請求上訴人
    騰空返還系爭573、591-3地號土地，並分別給付自起訴狀及
    追加準備書狀繕本送達之日（即96年9月11日及97年5月6日
    ）回溯五年之相當租金之損害計599,040元，及自該追加民
    事準備書狀繕本送達翌日（即97年5月6日）起至清償日止，
    按週年利率5%計算利息，並自97年5月6日起至返還系爭573
    地號土地之日止，按月給付被上訴人7,020元，及自起訴狀
    繕本送達翌日（即96年9月11日）起至清償日止，按週年利
    率5%計算利息，並自96年9月11日起至返還系爭591-3地號土
    地之日止，按月給付上訴人2,964元，自屬有據，應予准許
    。原審就被上訴人上開請求有理由部分，判命上訴人如數給
    付，並為准、免假執行之宣告，於法並無不合。上訴意旨指
    摘原判決此部分不當，求予廢棄改判，為無理由，應予駁回
    。
十、本件判決基礎已臻明確，兩造其餘攻防及舉證，核與本件判
    決結果無涉，毋庸逐一論列，併予敘明。
參、據上論結，本件上訴為無理由，依民事訴訟法第449條第1項
    、第78條，判決如主文。
中    華    民    國    99    年    9    月     20    日
                  民事第十八庭
                      審判長法  官  魏麗娟
                            法  官  吳麗惠
                            法  官  黃明發
正本係照原本作成。
如不服本判決，應於收受送達後20日內向本院提出上訴書狀，其
未表明上訴理由者，應於提出上訴後20日內向本院補提理由書狀
（均須按他造當事人之人數附繕本）上訴時應提出委任律師或具
有律師資格之人之委任狀；委任有律師資格者，另應附具律師資
格證書及釋明委任人與受任人有民事訴訟法第466條之1第1項但
書或第2項（詳附註）所定關係之釋明文書影本。如委任律師提
起上訴者，應一併繳納上訴審裁判費。
中    華    民    國    99    年    9     月    21    日
                            書記官   顧倪淑貞
附註：
民事訴訟法第466條之1（第1項、第2項）：
對於第二審判決上訴，上訴人應委任律師為訴訟代理人。但上訴
人或其他法定代理人具有律師資格者，不在此限。
上訴人之配偶、三親等內之血親、二親等內之姻親，或上訴人為
法人、中央或地方機關時，其所屬專任人員具有律師資格並經法
院認為適當者，亦得為第三審訴訟代理人。

司法院資訊處製作；財團法人民間司法改革基金會備份。
